【裁判字號】    98,台上,5804
【裁判日期】    981008
【裁判案由】    違反毒品危害防制條例等罪
【裁判全文】
最高法院刑事判決            九十八年度台上字第五八０四號
上  訴  人  甲○○
選任辯護人  歐翔宇律師
上列上訴人因違反毒品危害防制條例等罪案件，不服台灣高等法
院中華民國九十八年八月十二日第二審判決（九十八年度上訴字
第二四五一號，起訴案號：台灣板橋地方法院檢察署九十八年度
毒偵字第一二六二、一六四一、二０七五、二三０七號），提起
上訴，本院判決如下：
    主  文
上訴駁回。
    理  由
一、施用第一級毒品部分
按刑事訴訟法第三百七十七條規定，上訴於第三審法院，非以判
決違背法令為理由，不得為之。是提起第三審上訴，應以原判決
違背法令為理由，係屬法定要件。如果上訴理由書狀並未依據卷
內訴訟資料，具體指摘原判決不適用何種法則或如何適用不當，
或所指摘原判決違法情事，顯與法律規定得為第三審上訴理由之
違法情形，不相適合時，均應認其上訴為違背法律上之程式，予
以駁回。本件原判決維持第一審判決論處上訴人甲○○施用第一
級毒品共四罪刑，駁回其在第二審之上訴，已詳敘認定犯罪事實
之依據及憑以認定之理由。從形式上觀察，原判決並無違背法令
之情形。卷查上訴人係因煙毒案件經假釋付保護管束出監，由台
灣板橋地方法院檢察署觀護人於該署檢察官指揮書所載之保護管
束期間內（自民國九十三年五月八日迄九十八年九月三日），曾
於九十六年十二月十二日至九十七年十一月十一日執行觀察、勒
戒、強制戒治，並經觀護人定期對其進行驗尿，有該署檢察官執
行保護管束指揮書影本附偵查卷、上訴人所提受保護管束人約談
報到／尿液採驗紀錄表附第一審卷第五三、五四頁之間可憑。本
件係上訴人於九十八年二月四日、二月十七日、二月二十四日向
觀護人報到時，經觀護人循例進行採尿檢驗，另於同年二月五日
中午經警查獲持有海洛因一小包、分裝杓一支及注射針筒一支而
予採尿送驗，四次尿液檢驗結果均呈嗎啡、可待因陽性反應，分
別經觀護人及警方報請檢察官提起公訴，亦有偵查卷附觀護人簽
呈、該署受保護管束人尿液檢體監管紀錄表、台北縣政府警察局
三重分局刑事案件報告書、濫用藥物檢驗報告可稽。上訴意旨以
上訴人係向觀護人自首云云，指摘原判決有未依自首減輕其刑及
未盡調查之違法云云。惟依刑法第六十二條規定，自首僅係「得
減輕其刑」，減輕與否，事實審法院本得視個案具體情形決定之
，蓋以自首之動機不一而足，有出於內心悔悟者，有出於情勢所
迫者，亦有出於預期邀獲必減之寬典者，殊無一律必減其刑之理
。上訴人係長期接受觀護人定期驗尿之受保護管束人，一旦施用
毒品自無所遁行，縱如其所述有於採尿前向觀護人自首施用毒品
情事，亦係迫於情勢，第一審未予減輕其刑，核無不合，原審予
以維持，亦無違法可言。上訴意旨核係對於事實審法院刑罰裁量
權之適法行使而為指摘，顯與法律規定得為第三審上訴理由之違
法情形，不相適合。此部分上訴違背法律上之程式，應予駁回。
二、施用第二級毒品部分
按最重本刑為三年以下有期徒刑之罪，經第二審判決者，不得上
訴於第三審法院，刑事訴訟法第三百七十六條第一款規定甚明。
上訴人經原判決維持第一審論處毒品危害防制條例第十條第二項
施用第二級毒品罪刑部分，其最重本刑為三年以下有期徒刑，依
上開規定，既經第二審判決，即不得上訴於第三審法院。上訴人
一併提起上訴（未聲明一部上訴，視為全部上訴），為法所不許
；此部分上訴為不合法，亦應駁回。
據上論結，應依刑事訴訟法第三百九十五條前段，判決如主文。
中    華    民    國  九十八  年    十    月    八    日
                      最高法院刑事第十庭
                          審判長法官  花  滿  堂
                                法官  黃  正  興
                                法官  陳  東  誥
                                法官  林  錦  芳
                                法官  洪  昌  宏
      本件正本證明與原本無異
                                      書  記  官
中    華    民    國  九十八  年    十    月   十二   日
                                                      Ｅ


司法院資訊處製作；財團法人民間司法改革基金會備份。
